【裁判字號】    95,易,459
【裁判日期】    970229
【裁判案由】    妨害自由
【裁判全文】
臺灣新竹地方法院刑事判決               95年度易字第459號
公  訴  人  臺灣新竹地方法院檢察署檢察官
被      告  甲○○
選任辯護人  傅文民律師
被      告  辛○○原名龔文宏.
            丁○○
            丙○○
                      號3樓
            乙○○
            戊○○
上列被告等因妨害自由案件，經檢察官提起公訴（94年度偵字第
5102號），本院裁定適用簡式審判程序，判決如下：
    主  文
甲○○共同犯強制罪，累犯，處拘役捌拾日，如易科罰金以銀元
參佰元即新臺幣玖佰元折算壹日。減為拘役肆拾日，如易科罰金
以銀元參佰元即新臺幣玖佰元折算壹日。
辛○○共同犯強制罪，累犯，處拘役捌拾日，如易科罰金以銀元
參佰元即新臺幣玖佰元折算壹日。減為拘役肆拾日，如易科罰金
以銀元參佰元即新臺幣玖佰元折算壹日。
丁○○共同犯強制罪，累犯，處拘役陸拾日，如易科罰金以銀元
參佰元即新臺幣玖佰元折算壹日。減為拘役參拾日，如易科罰金
以銀元參佰元即新臺幣玖佰元折算壹日。
丙○○共同犯強制罪，處拘役伍拾日，如易科罰金以銀元參佰元
即新臺幣玖佰元折算壹日。減為拘役貳拾伍日，如易科罰金以銀
元參佰元即新臺幣玖佰元折算壹日。緩刑貳年。
乙○○共同犯強制罪，處拘役伍拾日，如易科罰金以銀元參佰元
即新臺幣玖佰元折算壹日。減為拘役貳拾伍日，如易科罰金以銀
元參佰元即新臺幣玖佰元折算壹日。緩刑貳年。
黃彥浦共同犯強制罪，處拘役伍拾日，如易科罰金以銀元參佰元
即新臺幣玖佰元折算壹日。減為拘役貳拾伍日，如易科罰金以銀
元參佰元即新臺幣玖佰元折算壹日。緩刑貳年。
    事  實
一、
（一）甲○○於民國93年間，因偽造文書案件，經臺灣臺北地方
      法院以91年度易字第720號判決判處有期徒刑6月，甲○○
      不服提起上訴，經臺灣高等法院以92年度上易字第3207號
      判決駁回上訴而確定，於93年5 月12日易科罰金執行完畢
      ；辛○○前於90年間因妨害自由等案件，經臺灣桃園地方
      法院以90年度訴字第2099號判決，判處有期徒刑4 月確定
      ，於91年12月30日易科罰金執行完畢；丁○○前曾因違反
      肅清煙毒條例案件，分別經臺灣高等法院、臺灣士林地方
      法院，以83年上訴字第3723號判決、83年度訴字第1222號
      判決，判處有期徒刑3年10月、4年確定，於87年4月1日縮
      短刑期假釋出監，嗣經撤銷假釋，於92年10月29日縮短刑
      期執行完畢。
（二）緣辛○○與庚○○均曾在魏早賢所出資某酒店任職，庚○○並以負責管理店面不支薪方式與魏早賢合夥經營該酒店
      ，嗣該酒店營業半年餘即虧損新臺幣（下同）300餘萬元
      而結束營業，庚○○與魏早賢協議各分配一半之虧損，庚○○因此簽立162萬元之本票予魏早賢，嗣魏早賢至大陸
      經商，委託辛○○全權處理該162萬元債權事宜，辛○○
      遂再於94年3月28日委託由甲○○所經營、以催討債務為
      業務之「保誠應收帳款財務企業社」處理庚○○所欠162
      萬元債款。甲○○遂自此時起，即一再要求庚○○清償債
      務，雙方並因而簽訂誓約書，載明庚○○每月11日，每月
      一期償還4萬元。惟嗣後庚○○即以其財務狀況不佳，僅
      分別於94年4月、5月分別償還10萬元及8萬元，並表明每
      月僅能清償1萬元之債務，即未再償債。甲○○遂因而心
      生不滿，乃夥同丁○○、丙○○，乙○○、戊○○及辛○○共6人，於94年6月2日下午2時20分，前往庚○○之母己○○○位於新竹縣竹東鎮○○街3巷60弄41號住處，尋找
      庚○○解決債務。因當時僅有己○○○1人出面應門，己○○○見甲○○等6人來意不善，且庚○○當時未在上址
      住處乃不敢開門，詎甲○○、丁○○、丙○○，乙○○、
      戊○○、及辛○○為解決庚○○與魏早賢之債務糾紛，乃
      基於共同犯意聯絡，由甲○○、辛○○先以腳踢或手拍己○○○前址住處之紗門之強暴方式，戊○○在一旁假意錄
      影蒐證，其他人則在旁把風、助勢方式，強要己○○○打
      開紗門，使己○○○心生畏懼，而行打開紗門之無義務之
      事。嗣己○○○與甲○○等人在屋內對談時，甲○○等6
      人遂一再施壓己○○○擔任庚○○債務之保證人，雙方並
      一再有言語爭執，期間並有人口出「如果不簽字，就要抓
      人」之脅迫方式，欲使己○○○行在庚○○簽署之誓約書
      上簽名擔任保證人之無義務之事，惟因己○○○一再拒絕
      ，並因嗣後警員獲報前來關切而未遂。
二、案經新竹縣警察局竹東分局報告臺灣新竹地方法院檢察署檢
    察官偵查起訴。
    理  由
一、本件被告甲○○等6人所犯妨害自由罪，均『非』死刑、無
    期徒刑、最輕本刑為3年以上有期徒刑之罪，或高等法院管
    轄第一審之案件，被告等於本院準備程序進行中，就被訴事
    實為有罪之陳述，經本院認合於刑事訴訟法第273條之1第1
    項之規定，裁定適用簡式審判程序，合先敘明。
二、訊據被告甲○○等6人對於前開犯行，於本院準備程序及簡
    式審判程序均坦承不諱，並經被害人己○○○指述、證人庚○○、魏早賢證述在卷（見偵查卷第6至8頁、第11至13頁、
    第50至54頁、第129至133頁），以及有收據、保誠應收帳款
    財務企業社帳務委任處理契約、誓約書各1份、被告所提當
    天錄影帶、本院96年3月29日勘驗筆錄等附卷為憑（見偵查
    卷第15、57至60頁，本院卷第121頁以下），被告等上開自
    白內容確與事實相符，堪足採信，本案事證已臻明確，被告
    上開犯行洵堪認定，自應依法予以論科。
三、新舊法比較：被告等行為後，刑法業於94年1月7日修正，同
    年2月2日公布，於95年7月1日施行，其中與被告本件相關者
    如下：
（一）刑法第28條修正前規定：「二人以上共同實施犯罪之行為
      者，皆為正犯。」，修正後則為：「二人以上共同實行犯
      罪之行為者，皆為正犯。」，不論依上揭修正前之刑法第
      28條，或上揭修正後之刑法第28條之規定，本案被告6人
      間，因共同之犯意聯絡、行為分擔而成立共同正犯，對被
      告等而言並無有利或不利之情形，自不生新舊法比較之問
      題，均應逕依行為時之修正前刑法第28條規定，論以共同
      正犯。
（二）刑法第47條修正前規定：「受有期徒刑之執行完畢，或受
      無期徒刑或有期徒刑一部之執行而赦免後，五年以內再犯
      有期徒刑以上之罪者，為累犯，加重本刑至二分之一。」
      ，修正後則為：「受徒刑之執行完畢，或一部之執行而赦
      免後，五年以內故意再犯有期徒刑以上之罪者，為累犯，
      加重本刑至二分之一。第九十八條第二項關於因強制工作
      而免其刑之執行者，於受強制工作處分之執行完畢或一部
      之執行而免除後，五年以內故意再犯有期徒刑以上之罪者
      ，以累犯論。」，不論依上揭修正前之刑法第47條，或上
      揭修正後之刑法第47條第1 項之規定，本案被告甲○○、
      辛○○、丁○○均應論以累犯，對被告甲○○等3人而言
      並無有利或不利之情形，自不生新舊法比較之問題，均應
      逕依行為時之修正前刑法第47條規定，論以累犯。
（三）又被告等行為時之刑法第41條第1項前段規定：「犯最重
      本刑為五年以下有期徒刑以下之刑之罪，而受六個月以下
      有期徒刑或拘役之宣告，因身體、教育、職業、家庭之關
      係或其他正當事由，執行顯有困難者，得以一元以上三元
      以下折算一日，易科罰金。」，第2項規定：「併合處罰
      之數罪，均有前項情形，其應執行之刑逾六月者，亦同。
      」又被告行為時之易科罰金折算標準，修正前罰金罰鍰提
      高標準條例第2條前段（現已刪除）規定，就其原定數額
      提高為100倍折算1日，則本件被告行為時之易科罰金折算
      標準，應以銀元300元折算1日，經折算為新臺幣後，應以
      新臺幣900元折算為1日。惟95年7月1日修正公布施行之刑
      法第41條第1項前段則規定：「犯最重本刑為五年以下有
      期徒刑以下之刑之罪，而受六個月以下有期徒刑或拘役之
      宣告者，得以新臺幣一千元、二千元或三千元折算一日，
      易科罰金。」，第2項規定：「前項規定於數罪併罰，其
      應執行之刑未逾六月者，亦適用之。」比較修正前後之易
      科罰金折算標準及數罪併罰案件易科罰金之標準，以修正
      前之規定，較有利於被告等。
四、論罪科刑
（一）所犯罪名：核被告等所為均係犯刑法第304條第1項之強制
      罪。被告等以強暴、脅迫手段使被害人己○○○行開門、
      簽名擔任保證人之無義務之事，簽名擔任保證人部分因警
      方到場而未遂，因被告等係基於一個強制被害人行無義務
      之事之犯意，而為強制被害人開門、簽名擔任保證人之各
      個階段行為，應僅論以一強制罪。
（二）被告等就本件犯行，有犯意之聯絡及行為之分擔，均應依
      修正前刑法第28條規定論以共同正犯。
（三）被告甲○○、辛○○、丁○○有事實欄一(一)所示前科，有
      臺灣高等法院被告前案紀錄表3份附卷可稽，其等於有期
      徒刑執行完畢5年內再犯本件有期徒刑以上之罪，均為累
      犯，均應依修正前刑法第47條之規定加重其刑。
（四）爰審酌被告甲○○、辛○○、丁○○素行不佳，被告丙○○、乙○○素行普通，被告黃彥浦素行良好，其等6人僅
      因被害人之子積欠債務，即對被害人施以強暴、脅迫手段
      ，使被害人行無義務之事，造成被害人心裡恐懼，實屬不
      該，念其等坦承犯行，犯後態度良好，案發後亦知所節制
      未再騷擾被害人，被害人亦到庭表示對本件無意見，及本
      件係因被告辛○○委託被告甲○○討債而起，其餘4位被
      告係承被告甲○○之命行事，其等於本件分工程度等一切
      情狀，分別量處如主文前段所示之刑。
（五）減刑：本案被告等犯罪時間為94年6月2日，係在96年4月
      24日以前，符合中華民國九十六年罪犯減刑條例第2條第1
      項第3款規定，且無該條例第3條規定不予減刑之情形，爰
      均減其刑期二分之一，諭知如主文後段所示之刑，及易科
      罰金之折算標準，以資懲儆。
（六）被告丙○○、乙○○、黃彥浦前未曾因故意犯罪受有期徒
      刑以上刑之宣告，有臺灣高等法院被告前案紀錄表3份在
      卷可稽，其等經此教訓，當知警惕，應無再犯之虞，本院
      認其等之刑均以暫不執行為宜，併宣告緩刑2年，以啟自
      新。
五、據上論斷，應依刑事訴訟法第273條之1第1項、第299條第1
    項前段，刑法第304條前段、第2條第1項前段、第74條第1項
    第1款、修正前刑法第28條、第47條、第41條第1項前段，罰
    金罰鍰提高標準條例第1條前段、第2條（已刪除），中華民
    國九十六年罪犯減刑條例第2條第1項第3款、第7條，判決如
    主文。
本案經檢察官侯少卿到庭執行職務。
中    華    民    國    97    年    2     月    29    日
                  刑事第六庭  法  官  黃美盈
以上正本與原本相符。
如不服本判決應於收受本判決後10日內向本院提出上訴書狀，其
未敘述上訴理由者，並得於提起上訴後10日內向本院補提理由書
狀（均須按他造當事人之人數附繕本）「切勿逕送上級法院」。
中    華    民    國    97    年    2     月    29    日
                              書記官  吳美雲
附錄論罪科刑法條：
中華民國刑法第304條（強制罪）
以強暴、脅迫使人行無義務之事或妨害人行使權利者，處3年以
下有期徒刑、拘役或3百元以下罰金。
前項之未遂犯罰之。


司法院資訊處製作；財團法人民間司法改革基金會備份。
